臺灣苗栗地方法院交通事件裁定　　　　　　　　　　九十一年度交聲字第一一三號
　　移
　　受處分人
　　即異議人　　乙○○○○運股份有限公司
　　法定代理人　甲○○○
右列異議人因違反道路交通管理處罰條例案件，對於交通部公路局新竹區監理所苗栗
監理站之裁決（竹監苗字第裁五四—Ｚ00000000號、第裁五四—Ｚ0000
0000號裁決書），聲明異議，本院裁定如左：
    主  文
異議駁回。
    理  由
一、異議意旨略以：本件違規駕駛人潘智華於異議人公司業已任職數年，其於任職之
    初確持有職業聯結車駕駛執照，後因其個人因素致遭註銷，惟異議人並無從得知
    。又員警於舉發時即應依法禁止駕駛人繼續駕駛並扣留牌照，惟舉發人卻僅開具
    罰單即予放行，在異議人未能得知之情形下，致異議人遭連續處罰三次（其中一
    張罰單已另向本院聲明異議），蒙受重罰，爰聲明異議等語。
二、按「汽車駕駛人駕駛聯結車、大客車、大貨車，有下列情形之一者，汽車所有人
    及駕駛人各處新臺幣四萬元以上八萬元以下罰鍰，並當場禁止該汽車駕駛人繼續
    駕駛及扣留其車輛牌照：一、未領有駕駛執照駕車者。二、領有機器腳踏車駕駛
    執照駕車者。三、領有小型車駕駛執照駕車者。四、領有大貨車駕駛執照，駕駛
    大客車、聯結車或領有大客車駕駛執照，駕駛聯結車者。五、使用註銷之駕駛執
    照駕車者。六、使用偽造、變造或矇領之駕駛執照駕車者。七、駕駛執照吊扣期
    間駕車者。前項第五款、第六款之駕駛執照，均應扣繳之；第七款並吊銷其駕駛
    執照。違反第一項情形，並吊扣其汽車牌照三個月。」為道路交通管理處罰條例
    第二十一條之一所明文規定。本件裁決機關即移送機關係以異議人乙○○○○運
    股份有限公司（下稱騏驊公司）係前開大貨車之所有人，惟駕駛該車之司機潘智
    華於註銷駕照期間駕駛該車，遂依上開法條之規定先後二次各裁罰異議人罰鍰新
    台幣（下同）六萬元並吊扣汽車牌照三個月，異議人則執前詞據以聲明異議。是
    本件所應審究者乃異議人是否為上開貨車之所有人？駕駛該車之人潘智華是否確
    實於駕照遭註銷期間仍駕駛前開大貨車？
三、經查：牌照號碼ＨＮ—五五二號營業大貨車係異議人騏驊公司所有一節，此為異
    議人所自陳，殆無疑義。又異議人僱用之司機潘智華曾因他案而遭吊銷汽車駕駛
    執照之處分；而潘智華復分別於民國九十一年三月十七日六時二十五分、同年月
    二十八日二時五十三分許，在其已經吊銷駕照期間內猶駕駛異議人所有之ＨＮ—
    五五二號大貨車行經國道一號高速公路南向一二○公里處及南向一四二公里處為
    警攔停之情，為異議人所不爭執，並有內政部警政署國道公路警察局九十一年四
    月二十日公警交字第Ｚ00000000號及九十一年四月十八日公警交字第Ｚ
    00000000號舉發違反道路交通管理事件通知單影本一紙在卷可憑，亦足
    堪認定。綜上，本件異議人既係該違規大貨車之所有人，而該車駕駛人潘智華確
    係於駕駛執照吊銷期間駕車，則異議人之違規事實，事證已臻明確。雖異議人辯
    稱：伊公司於僱用潘智華時，潘智華確持有適當駕照，潘智華事後因故遭吊銷，
    伊公司並無知情之可能，故對伊公司處罰不服云云。惟查，道路交通管理處罰條
    例第二十一條之一之規定，不僅處罰汽車駕駛人，並對汽車所有人一併處罰，其
    立法目的無非係要求汽車所有人於其將車交由其他人駕駛時，能夠對於駕駛人之
    駕駛資格善盡注意之義務，是僅需駕駛人確實有駕駛資格未盡符合之情形，汽車
    所有人依該規定即應同受處罰，並應吊扣汽車牌照三個月。則本件異議人既係駕
    駛潘智華之僱主，且為該大貨車之所有人，其本應隨時注意駕駛潘智華於每次出
    發時是否均仍有適當之駕駛執照，況潘智華於九十一年三月十七日即已因無照駕
    駛遭舉發，後又於同年月二十八日亦因無照駕駛遭舉發，異議人此期間內竟稱未
    發現潘智華之駕駛執照已被吊銷，其有過失甚為明顯。又司法院大法官議決釋字
    第二七五號解釋固揭示「人民違反法律上之義務而應受行政罰之行為，法律無特
    別規定時，雖不以出於故意為必要，仍須以過失為其責任條件‧‧‧」等意旨，
    惟同號解釋亦揭示「但應受行政罰之行為，僅須違反禁止規定或作為義務，而不
    以發生損害或危險為其要件者，推定為有過失，於行為人不能舉證證明自己無過
    失時，即應受處罰。」之意旨，是異議人既疏未注意隨時查看受僱人潘智華之駕
    照，即任憑潘智華於駕照吊銷期間駕車，本即應受罰，猶執前詞辯解，顯係卸責
    之詞，自不足採信。是原處分機關依道路交通管理處罰條例第二十一條之一第一
    項第一款及同條第三項規定，先後二次裁處各六萬元罰鍰並吊扣汽車牌照三個月
    ，於法核無違誤。本件受處分人之異議為無理由，應予駁回。
四、據上論斷，應依道路交通案件處理辦法第十九條，裁定如主文。
中      華      民      國      九十一      年    十一    月    十四    日
                                臺灣苗栗地方法院交通法庭
                                    法  官  林  燦  都
右正本證明與原本無異。
如不服本裁定應於送達後五日內向本院提出抗告狀。
                                    書記官  陳  建  分
中      華      民      國      九十一      年    十一    月    十四    日
